【裁判字號】    97,易,1560
【裁判日期】    970520
【裁判案由】    加重竊盜
【裁判全文】
臺灣臺中地方法院刑事判決              97年度易字第1560號
公  訴  人  臺灣臺中地方法院檢察署檢察官
被      告  乙○○
                    （另案在臺灣臺中監獄執行中）
上列被告因竊盜案件，經檢察官提起公訴（97年度偵字5782號）
，被告已就被訴事實為有罪之陳述，本院裁定適用簡式審判程序
，判決如下：
    主    文
乙○○竊盜，共罪，均累犯，各處有期徒刑月；又攜帶兇器
竊盜，累犯，處有期徒刑柒月，扣案之鐵製扳手壹支沒收。應執
行有期徒刑壹年貳月，扣案之鐵製扳手壹支沒收。
    犯罪事實
一、乙○○前於民國96年間因竊盜案件，經本院判處拘役20日確
    定，於同年5月14日易科罰金執行完畢；又於同年另因竊盜
    案件，經本院判處有期徒刑3月確定，並於同年10月8日易科
    罰金執行完畢。詎仍不知悔改，分別基於為自己不法所有之
    犯意，先後4次於下列時、地，以下列方法，竊取財物：
  (一)於96年10月31日下午6時30分許，至臺中縣大里市○○路139
    號三晃股份有限公司（下稱三晃公司）工廠後方，徒手竊得
    三晃公司所有之抽水機1台，而後至臺中縣大里市○里路506
    巷2號李瑞欽經營之「德億資源回收廠」，販賣予不知情之
    李瑞欽。
  (二)於96年11月7日上午5時30分許，至「三晃公司」廠房後方，
    徒手竊得三晃公司所有之馬達1台後，而後販賣予不知情之
    李瑞欽。
  (三)於97年2月12日上午5時許，至「三晃公司」廠房後方，徒手
    竊得三晃公司所有銅管1批後，而後販賣予不知情之李瑞欽
    。
  (四)於97年2月23日下午6時許，持其所有客觀上足以威脅人生命
    、身體，可供兇器使用之鐵製扳手1支，至「三晃公司」廠
    房後方，竊取三晃公司所有之白鐵人孔蓋（大）2個、白鐵
    人孔蓋（小）2個、白鐵夾套球閥（大）1個、白鐵夾套球閥
    （小）1個（含白鐵軟管）、白鐵法蘭1個、白鐵管1個、白
    鐵底閥1個、法蘭口銅電磁閥1個及鋁條1支，得手後，於翌
    日（即24日）上午，欲將上開竊得之物載往李瑞欽經營之「
    德億資源回收廠」販售，於同日下午2時許，行經臺中縣大
    里市○里路○○○○路口時，因另案通緝為警逮捕後，於有
    偵查犯罪職權之公務員發覺前，向在場查案之警員坦承竊盜
    並接受裁判，始循線查獲上情，並扣得鐵製扳手1支。
二、案經臺中縣警察局霧峰分局報告臺灣臺中地方法院檢察署檢
    察官偵查起訴。
    理    由
一、上開犯罪事實，業據被告乙○○於警詢及本院審理時坦承不
    諱，核與證人李瑞欽於警詢時、偵查中證述情節相符，且與
    證人即三晃公司職員甲○○於警詢時、偵查及本院審理時證
    述情節大致相符，復有德億資源回收廠典當資料、刑案現場
    測繪圖、贓物認領保管單各1份及照片7張在卷可稽，並有扣
    案之鐵製扳手1支可資佐證，足認被告之自白與事實相符，
    應堪採信。另證人甲○○於本院審理時雖證稱：被告於上開
    犯罪事實一、(一)至(三)所示時、地竊取之抽水機、馬達、銅管
    等物是放在三晃公司製三課廠房內云云（見本院卷第45頁）
    ，惟三晃公司製三課廠房工時採24小時3班制，於上開犯罪
    事實一、(一)至(三)所示時、地，並未發現有人入侵該工廠竊取
    財物等情，亦據證人甲○○證稱：「我們公司大門有守衛是
    24小時的，公司四周都有用水泥圍牆圍起來，除了公司大門
    其他地方都沒有門。」、「（你有無看到被告竊取的馬達、
    抽水機、銅管?）沒有。」、「（公司是否24小時都有人在
    工作?）都有人在工作，公司是輪三班的，製三課的廠房也
    是三班都有人在輪值，一班有將近十人在輪班工作。」、「
    （你們公司在96年10、11月間有無發現公司遭人侵入?）沒
    有。」、「（有無發現有人踰越公司圍牆？）沒有。」等語
    （見本院卷第45至46頁）。是三晃公司製三課廠房既為工時
    24小時3班制，倘被告係多次以侵入廠房之方式，竊取上開
    犯罪事實(一)至(三)所示之抽水機、馬達、銅管等物，衡情豈有
    不為在場工作之員工發現之理？是證人甲○○此部分之證述
    與常理有違，尚難採信，此外復查無其他積極證據足認被告
    係以侵入三晃公司之方式竊取財物，自難僅憑證人甲○○之
    證述，遽為被告不利之認定，併此敘明。綜上所述，本件事
    證明確，被告犯行均堪認定。
二、按刑法第321條第1項第3款之攜帶兇器竊盜罪，所謂兇器，
    其種類並無限制，凡客觀上足對人之生命、身體構成威脅，
    具有危險性之兇器均屬之，本件被告乙○○於為犯罪事實一
    、(四)所示時地，竊取被害人三晃公司財物之際，以該客觀上
    足供兇器使用之鐵製板手1支拔取人孔蓋之螺絲等情，業據
    被告於本院審理時自白甚詳，上開被告所持用之鐵製扳手既
    足以拔取人孔蓋之螺絲，足認質地堅硬，客觀上可供敲擊人
    體使用，顯為具有危險性之兇器無疑。核被告乙○○就犯罪
    事實一、(一)至(三)所為，係犯刑法第320條第1項竊盜罪；被告
    就犯罪事實一、(四)所為，係犯刑法第321條第1項第3款攜帶
    兇器竊盜罪。被告所犯上開4次竊盜罪間，犯意各別，應予
    分論併罰。又被告前於96年間因竊盜案件，經本院判處有期
    徒刑3月確定，並於同年10月8日易科罰金執行完畢，有臺灣
    高等法院被告前案紀錄表在卷可按，其受有期徒刑執行完畢
    後，5 年內故意再犯有期徒刑以上之罪，為累犯，其所犯上
    開4罪間，均應依刑法第47條第1項規定加重其刑。另被告於
    有偵查犯罪職權之公務員發覺前，向承辦警員坦承竊取被害
    人三晃公司財物（失竊後未報案）之犯行，有職務報告書在
    卷足憑，堪認被告係對於未發覺之罪自首而受裁判，故均應
    依刑法第62條前段規定減輕其刑，並依法先加後減。爰審酌
    被告之素行及犯罪之動機、手段、目的，所生危害，犯罪之
    情節，犯罪所得不多，犯後坦承犯行之態度等一切情狀，分
    別量處如主文所示之刑，並定其應執行之刑。而本案被告所
    犯上開4 罪定應執行之結果，已逾有期徒刑6月，依刑法第
    41條第2項之規定，自不得易科罰金，併此敘明。另公訴檢
    察官雖具體求刑，認應量處被告有期徒刑2年，然本院審酌
    上情，認被告以量處如主文所示之刑為適當，公訴檢察官求
    處之刑尚嫌過重，附此敘明。至公訴意旨認被告具有竊盜之
    習慣，請依竊盜犯贓物犯保安處分條例之規定，併予諭知應
    於刑之執行前令入勞動處所強制工作等語。惟按保安處分係
    針對受處分人將來之危險性所為之處置，以達教化、治療之
    目的，為刑罰之補充制度。我國現行刑法採刑罰與保安處分
    雙軌制，係在維持行為責任之刑罰原則下，為協助行為人再
    社會化之功能，以及改善行為人潛在之危險性格，期能達成
    根治犯罪原因、預防犯罪之特別目的。是保安處分中之強制
    工作，旨在對欠缺正確工作觀念或無正常工作因而習慣犯罪
    者，強制其從事勞動，學習一技之長及正確之謀生觀念，使
    其日後重返社會，能適應社會生活。竊盜犯贓物犯保安處分
    條例第3條第1項所謂「有犯罪之習慣」則指對於犯罪以為日
    常之惰性行為，乃一種犯罪之習性，至所犯之罪名為何，是
    否同一，則非所問；而行為人是否構成累犯，尤非決定其是
    否有犯罪習慣之唯一標準（最高法院95年度台上字第6446號
    判決參照）。必須有具體之事實，足資證明行為人有犯罪之
    惡習及慣行，始有習慣犯規定之適用，並非一有累犯之情形
    ，即可認為有犯罪之習慣（最高法院54年度台上字第3041號
    判決參照）。查本件被告雖於96年10月8日執行完畢後，再
    犯上開4 次犯行，然尚難以被告執行完畢後再為犯罪，即推
    論被告有犯罪之習慣，況被告亦辯稱：97年2月24日為警查
    獲前，伊在燒鐵器賣給別人，96年以前是從事鐵工，後來工
    廠收起來，又有討債公司來討錢，伊尚有兩個小孩在讀書，
    另積欠健保費用，有經濟壓力，伊才會行竊等語（見本院卷
    第17頁背面），依據被告供述係因經濟壓力而犯竊盜案件，
    而非日常惰性之習性而行竊，且本件復查無其他積極事證，
    足資證明被告有犯罪之惡習及慣行，自難認被告有何犯罪之
    習慣。再觀之被告行竊地點為三晃公司廠房後方空地、手段
    平和，足認被告所為行為尚非嚴重、並無鉅大之危險性，被
    告因涉本件竊盜犯行，已經本院判處如主文所示之重刑，應
    認足收遏止並矯治其犯罪行為之效果，本院認尚無令被告於
    刑前強制工作之必要，爰不諭知於刑之執行前令入勞動場所
    強制工作，併予敘明。扣案之鐵製扳手1支，為被告所有供
    上開竊盜犯行所用之物，業據被告自承在卷，爰依刑法第38
    條第1項第2款規定宣告沒收。
據上論斷，依刑事訴訟法第273條之1第1項、第299條第1項前段
，刑法第320條第1項、第321條第1項第3款、第47條第1項、第62
條、第51條第5款、第38條第1項第2款，刑法施行法第1條之1，
判決如主文。
本案經檢察官黃玉琪到庭執行職務。
中    華    民    國    97    年     5    月    20    日
                  刑事第十六庭  法  官  楊文廣
上正本證明與原本無異。
如不服本判決，應於收受送達後10日內向本院提出上訴書狀（應
敘述具體理由並附繕本）。
上訴書狀如未敘述理由，應於上訴期間屆滿後20日內補提理由書
於本院。
                                書記官  葉泰濃
中    華    民    國    97    年     5    月    20    日
附錄本案所犯法條
刑法第320條第1項：
意圖為自己或第三人不法之所有，而竊取他人之動產者，為竊盜
罪，處 5 年以下有期徒刑、拘役或 5 百元以下罰金。
刑法第321條第1項：
犯竊盜罪而有左列情形之一者，處六月以上、五年以下有期徒刑
：
一、於夜間侵入住宅或有人居住之建築物、船艦或隱匿其內而犯
    之者。
二、毀越門扇、牆垣或其他安全設備而犯之者。
三、攜帶兇器而犯之者。
四、結夥三人以上而犯之者。
五、乘火災、水災或其他災害之際而犯之者。
六、在車站或埠頭而犯之者。


司法院資訊處製作；財團法人民間司法改革基金會備份。
